臺灣臺北地方法院民事判決
111年度訴字第1883號
原      告  林欣慈  

訴訟代理人  黃靖芸律師
被      告  陳志祥  



訴訟代理人  李聖鐸律師
複  代理人  丁聖哲律師
被      告  徐佳莉  
訴訟代理人  曠意韻  
上列當事人間請求損害賠償事件，本院於民國111年7月19日言詞
辯論終結，判決如下：
    主      文
被告應連帶給付原告新臺幣壹拾萬元，及被告丁○○自民國一百一
十一年三月八日起、被告丙○○自民國一百一十一年二月二十四日
起，均至清償日止，按週年利率百分之五計算之利息。
被告丁○○應給付原告新臺幣壹拾伍萬元，及自民國一百一十一年
三月八日起至清償日止，按週年利率百分之五計算之利息。
原告其餘之訴駁回。
訴訟費用由被告連帶負擔百分之十三，被告丁○○負擔百分之十九
，餘由原告負擔。
本判決第一項得假執行。但被告如以新臺幣壹拾萬元為原告預供
擔保，得免為假執行。
本判決第二項得假執行。但被告丁○○如以新臺幣壹拾伍萬元為原
告預供擔保，得免為假執行。
原告其餘假執行之聲請駁回。 
    事實及理由
一、按訴狀送達後，原告不得將原訴變更或追加他訴，但擴張或
    減縮應受判決事項之聲明者，不在此限，民事訴訟法第255
    條第1項第2款定有明文。查原告起訴時原聲明為：㈠被告丁○○、丙○○應連帶給付原告新臺幣（下同）40萬元，及自起訴
    狀繕本送達翌日起至清償日止，按週年利率5％計算之利息；
    ㈡被告丁○○、乙○○應連帶給付原告40萬元，及自起訴狀繕本
    送達翌日起至清償日止，按週年利率5％計算之利息；㈢願供
    擔保，請准宣告假執行（見店司補字卷第5至6頁）。嗣訴狀
    送達後，原告與乙○○私下達成和解，原告乃對乙○○撤回起訴
    ，並將上開聲明第㈡項變更為：被告丁○○應給付原告40萬元
    ，及自起訴狀繕本送達翌日起至清償日止，按週年利率5％計
    算之利息（見訴字卷第165頁）。經核原告所為上開訴之變
    更，屬擴張應受判決事項之聲明，揆諸前揭法條規定，應予
    准許。
二、原告主張：被告丁○○原為原告之配偶，雙方於民國107年
　　10月26日結婚，迄至110年12月22日經法院調解成立而離婚
    ，惟被告丁○○於上開婚姻關係存續期間之110年3月至同年9
    月間，與知悉被告丁○○當時為有配偶之人之被告丙○○有超越
    一般男女正常社交分際之交往行為，並發生性行為，共同不
    法侵害原告之配偶權，使原告精神受有極大痛苦，原告自得
    請求被告連帶給付非財產上損害賠償之慰撫金40萬元。又被
    告丁○○另於上開婚姻關係存續期間之109年
　　12月至110年7月間，與知悉被告丁○○當時乃有配偶之人之乙○○有超越一般男女正常社交分際之交往行為，並發生性行為
    ，不法侵害原告之配偶權，使原告精神受有極大痛苦，原告
    亦得就此部分請求被告丁○○給付非財產上損害賠償之慰撫金
    40萬元。爰依民法第184條第1項、第185條第1項、第195條
    第1項、第3項規定，提起本件訴訟。並聲明：㈠被告應連帶
    給付原告40萬元，及自起訴狀繕本送達翌日起至清償日止，
    按週年利率5％計算之利息；㈡被告丁○○應給付原告40萬元，
    及自起訴狀繕本送達翌日起至清償日止，按週年利率5％計算
    之利息；㈢願供擔保，請准宣告假執行。
三、被告答辯：
　㈠被告丁○○則以：被告間有逾越一般男女正常社交分際之交往
    行為期間乃自110年3月至同年5月間，並未發生性行為。被
    告丁○○另與乙○○於109年12月至110年7月間，有逾越一般男
    女正常社交分際之交往行為，並有發生性行為。惟被告丁○○
    與原告於110年12月22日經本院以110年度家調字第1002號離
    婚等事件（下稱系爭離婚事件）調解成立而離婚，依調解成
    立內容，被告丁○○同意給付原告40萬元，即為賠償原告之精
    神慰撫金，原告自不得再對被告丁○○重複請求。縱認原告請
    求被告丁○○給付精神慰撫金為有理由，其請求之數額亦屬過
    高，資為抗辯。並聲明：㈠原告之訴駁回；㈡如受不利判決，
    願供擔保，請准宣告假執行。
　㈡被告丙○○則以：被告丙○○雖曾與被告丁○○有逾越一般男女正
    常社交分際之交往行為，惟交往期間僅自110年3月至同年5
    月間，亦未發生性行為，且被告丙○○不知被告丁○○當時為有
    配偶之人，被告丁○○刻意對被告丙○○隱瞞此事，被告丙○○迄
    至110年5月底無意間發現被告丁○○為有配偶之人，即與被告
    丁○○分手，故被告丙○○並無不法侵害原告配偶權之故意，原
    告請求被告丙○○應與被告丁○○連帶給付非財產上損害賠償之
    慰撫金，並無理由，資為抗辯。並聲明：原告之訴駁回。
四、本院之判斷：
　㈠原告主張其與被告丁○○原為配偶關係，於107年10月26日結婚
    ，迄至110年12月22日經法院調解成立而離婚等情，有系爭
    離婚事件調解筆錄（下稱系爭調解筆錄）附卷可稽（見訴字
    卷第91至93頁），且為被告丁○○所不爭執，足堪信為真實。
　㈡又原告另主張被告共同不法侵害原告之配偶權，應連帶給付
    原告非財產上損害賠償之慰撫金40萬元；被告丁○○另於婚姻
    關係存續期間，與乙○○交往並發生性行為而不法侵害原告之
    配偶權，應再給付原告非財產上損害賠償之慰撫金40萬元等
    節，則為被告所否認，並以前揭情詞置辯。經查：
　⒈按因故意或過失，不法侵害他人之權利者，負損害賠償責任
    ；數人共同不法侵害他人之權利者，連帶負損害賠償責任；
    不法侵害他人之身體、健康、名譽、自由、信用、隱私、貞
    操，或不法侵害其他人格法益而情節重大者，被害人雖非財
    產上之損害，亦得請求賠償相當之金額；該項規定於不法侵
    害他人基於父、母、子、女或配偶關係之身分法益而情節重
    大者，準用之，民法第184條第1項前段、第185條第1項前段
    、第195條第1項、第3項分別定有明文。再按婚姻係以夫妻
    之共同生活為其目的，配偶應互相協力保持其共同生活之圓
    滿安全及幸福，而夫妻互守誠實，係為確保其共同生活之圓
    滿安全及幸福之必要條件，故應解為配偶因婚姻契約而互負
    誠實之義務，配偶之一方行為不誠實，破壞共同生活之圓滿
    安全及幸福者，即為違反因婚姻契約之義務而侵害他方之權
    利（最高法院55年台上字第2053號判決要旨參照）。又足以
    破壞婚姻共同生活之圓滿安全之行止，絕非僅以通姦及相姦
    行為為限，倘夫妻任一方與他人間存有逾越結交普通朋友等
    一般社交行為之不正常往來，且其侵害配偶所享有普通友誼
    以外情感交往之獨占權益之程度，已達破壞婚姻制度下共同
    生活之信賴基礎之程度，猶足以構成侵害配偶權利之侵權行
    為。另按不法侵害他人之人格權，被害人受有非財產上損害
    ，請求加害人賠償相當金額之慰撫金時，法院對於慰撫金之
    量定，應斟酌實際加害情形、所造成之影響、被害人所受精
    神上痛苦之程度、雙方之身分、地位、經濟狀況及其他各種
    情形，以核定相當之數額（最高法院47年台上字第1221號、
    51年台上字第223號及76年台上字第1908號判決要旨參照）
    。是身分法益與人格法益同屬非財產法益，上開最高法院有
    關人格法益受侵害而酌定慰撫金之標準，自得為本件衡量因
    身分法益受侵害所生非財產上損害賠償金額之參考。
　⒉原告請求被告連帶給付非財產上損害賠償之慰撫金40萬元部
    分：
　⑴被告於110年3月至同年5月間，有逾越一般男女正常社交分際
    之交往行為乙節，為被告所是認（詳見訴字卷第113頁）。
    雖被告丙○○否認於交往期間知悉被告丁○○為有配偶之人，惟
    被告丙○○於111年3月1日出具之民事陳報狀已清楚載明：「1
    、承認部分：被告丙○○承認曾因誤信被告丁○○自述其與妻子
    即原告甲○○目前正在離婚協議中，而與被告丁○○有過短暫交
    往（110年3月至110年5月）……」等語，且該陳報狀記載被告
    丙○○不承認部分，僅表示原告與被告丁○○早已感情不睦，與
    被告丙○○並無關係，被告丙○○對原告配偶權之侵害甚微，原
    告請求賠償金額過高等情，並未提及被告丙○○於其與被告丁○○交往時，不知被告丁○○為有配偶之人乙事，有該陳報狀在
    卷可按（見店司補字卷73至75頁），縱該陳報狀乃被告丙○○
    委託他人代為書寫，然被告丙○○為智識正常之成年人，既於
    該書狀最末具狀人欄處簽名，且該書狀內容乃被告丙○○就原
    告所為請求之答辯，攸關被告丙○○之權益，被告丙○○理當已
    確認該書狀內容符合其真意後，方於該書狀簽名並提出於本
    院，則依該書狀所載上開承認事項，足認被告丙○○於上開其
    與被告丁○○交往期間，確實知悉被告丁○○乃有配偶之人。復
    參以被告丁○○於社交網路服務網站Facebook之個人帳號封面
    、即時通訊軟體平臺LINE之個人帳號貼文均張貼其與原告之
    婚紗照，並於Facebook個人帳號記載其已與原告結婚、感情
    狀況為與原告於107年10月26日結婚等個人資訊，有上開LIN
    E貼文、Facebook封面及個人資訊等頁面截圖資料存卷可佐
    （見店司補字卷25頁），衡諸常情被告丙○○既與被告丁○○為
    交往中之男女朋友關係，對被告丁○○前揭公開之LINE、Face
    book個人帳號資訊，必然加以關注知曉，益徵被告丙○○於其
    與被告丁○○交往期間，應清楚知悉被告丁○○當時為有配偶之
    人無訛。被告丙○○事後改口翻異前詞，辯稱其不知被告丁○○
    為有配偶之人云云，及被告丁○○為迴護被告丙○○而陳稱其對
    被告丙○○隱瞞其乃有配偶之人云云，均非可採。被告既於11
    0年3月至同年5月間，有逾越一般男女正常社交分際之交往
    行為，且被告丁○○與原告當時仍有婚姻關係存在，被告丙○○
    亦知悉上情，復參以原告與被告丁○○於事發後業於110年12
    月22日離婚，則堪認被告所為已破壞原告家庭生活之圓滿安
    全及幸福，共同不法侵害原告基於配偶關係之身分法益，使
    原告之精神受有痛苦，其情節核屬重大，是原告依民法第18
    4條第1項前段、第185條第1項前段、第195條第3項準用第1
    項規定，請求被告連帶給付非財產上損害賠償之慰撫金，自
    屬有據。
　⑵至原告主張被告共同侵害其配偶權之期間於110年5月後，仍
    持續至同年9月止，然依原告所提被告丙○○Facebook截圖（
    見訴字卷第133頁），被告丁○○雖於110年9月間曾祝賀被告
    丙○○生日快樂，惟被告丙○○僅回覆「謝啦」，雖有帶有愛心
    符號之表情貼圖，然尚無法據此逕認被告間當時仍有逾越一
    般男女正常社交分際之交往行為，原告另提出存有被告丁○○
    於社群應用軟體Instagram個人帳號貼文影像檔之光碟（見
    訴字卷第135頁），經本院勘驗結果，雖被告丙○○於110年8
    、9月間對被告丁○○之貼文均有說讚之回應，有記載該勘驗
    結果之本院言詞辯論筆錄附卷可考（見訴字卷第164頁），
    然該等回應尚難謂已逾越一般男女正常社交分際，以原告所
    舉事證，無從認定被告於110年5月之後，仍有持續交往至11
    0年9月間，是被告上開共同侵害原告配偶權之行為期間僅能
    依渠等所述認定為自110年3月至同年5月間。又原告另主張
    被告間有發生性行為乙節，為被告所否認，而原告無非以被
    告丁○○與被告丙○○以外之第三人間之LINE對話紀錄為憑（見
    店司補字卷第22、35、51頁），然該等LINE對話內容既非被
    告丙○○本人所述，亦無從確認該等對話中提及疑似被告丙○○
    之部分是否確有其事，且就被告間有發生性行為之時間、地
    點、過程等客觀事證均付之闕如，自不能執此逕認被告間確
    有發生性行為，是原告此部分主張，亦非可採，附此敘明。
　⑶又被告丁○○另辯稱其與原告於系爭離婚事件調解成立之內容
    已同意給付原告40萬元，即屬被告丁○○對原告所給付之慰撫
    金，原告不得於本件重複請求云云。然原告否認於系爭離婚
    事件調解成立之範圍包括被告丁○○侵害原告配偶權之部分，
    且為觀諸系爭調解筆錄（見訴字卷第91至93頁），其調解成
    立內容略以：「一、兩造同意離婚。二、相對人（即被告丁○○）同意給付聲請人（即原告）新臺幣40萬元，給付方式如
    下：……。三、兩造夫妻剩餘財產差額分配請求均拋棄。四、
    聲請程序費用各自負擔。」，無從認定被告丁○○於系爭調解
    筆錄所同意給付原告之40萬元乃包括被告丁○○侵害原告配偶
    權之慰撫金，亦無從認定原告已拋棄其就被告丁○○侵害其配
    偶權之損害賠償請求權，是被告丁○○猶執前詞拒絕給付原告
    非財產上損害賠償之慰撫金，自屬無據。
　⑷爰審酌被告丁○○與原告於107年間結婚，竟於婚姻關係存續中
    ，違反婚姻契約之義務，與知情之被告丙○○有上開逾越一般
    男女正常社交分際之交往行為，實已破壞原告家庭生活圓滿
    及幸福之經歷，對原告之家庭生活造成難以抹滅之裂痕，非
    一朝一夕可得彌平，原告與被告丁○○於事發後亦已離婚，原
    告精神上所受痛苦尚非輕微，而被告丙○○迄今仍否認其與被
    告丁○○交往期間知悉被告丁○○乃有配偶之人乙事，被告丁○○
    亦為迴護被告丙○○而有所匿飾，難認被告已對原告表達真誠
    之歉意，以緩解原告精神上痛苦之程度，並兼衡兩造自述（
    詳見訴字卷第114、157、169頁）及兩造稅務資料（見個人
    資料限閱卷）顯示之經濟狀況、被告共同侵害原告配偶權之
    情節、原告受害程度、被告之智識程度及事發後之態度等一
    切情狀，認原告得請求被告連帶給付非財產上損害賠償之慰
    撫金以10萬元為適當，逾此範圍之請求，礙難准許。　
　⒊原告主張被告丁○○另與乙○○交往並發生性行為，請求被告丁○○給付非財產上損害賠償之慰撫金40萬元部分：
　⑴原告主張被告丁○○於109年12月至110年7月間，與乙○○有逾越
    一般男女正常社交分際之交往行為，並有發生性行為等情，
    為被告丁○○所不爭執（詳見訴字卷第167頁），自堪信為真
    實。而被告丁○○當時與原告既有婚姻關係存在，竟與知情之
    乙○○有逾越一般男女正常社交分際之交往行為，並發生性行
    為，則被告丁○○所為實已破壞原告家庭生活之圓滿安全及幸
    福，而與乙○○共同不法侵害原告基於配偶關係之身分法益，
    使原告之精神受有痛苦，其情節核屬重大，是原告依民法第
    184條第1項前段、第195條第3項準用第1項規定，請求被告
    丁○○給付非財產上損害賠償之慰撫金，自屬有據。至被告丁○○執系爭調解筆錄，抗辯其於本件已無再為賠償之義務云云
    ，為本院所不採，已如前述，被告丁○○仍需因其與乙○○共同
    不法侵害原告配偶權乙事，對原告負侵權行為損害賠償責任
    。
　⑵爰審酌被告丁○○於其與原告之婚姻關係存續期間，違反婚姻
    契約之義務，與知情之乙○○有逾越一般男女正常社交分際之
    交往行為，並發生性行為，破壞原告家庭生活圓滿及幸福之
    經歷，對原告之家庭生活造成難以抹滅之裂痕，非一朝一夕
    可得彌平，原告與被告丁○○於事發後亦已離婚，原告精神上
    所受痛苦非屬輕微，並兼衡原告及被告丁○○自述（詳見訴字
    卷第157、169頁）及雙方稅務資料（見個人資料限閱卷）顯
    示之經濟狀況、被告丁○○與乙○○共同侵害原告配偶權之情節
    、原告受害程度、被告丁○○之智識程度及事發後之態度等一
    切情狀，認原告主張其因被告丁○○與乙○○上開共同侵害其配
    偶權之行為，所得請求之非財產上損害賠償之慰撫金，應以
    22萬元為適當。
　⑶按連帶債務之債權人，得對於債務人中之一人或數人或其全
    體，同時或先後請求全部或一部之給付；因連帶債務人中之
    一人為清償、代物清償、提存、抵銷或混同而債務消滅者，
    他債務人亦同免其責任；債權人向連帶債務人中之一人免除
    債務，而無消滅全部債務之意思表示者，除該債務人應分擔
    之部分外，他債務人仍不免其責任；連帶債務人相互間，除
    法律另有規定或契約另有訂定外，應平均分擔義務，民法第
    273條第1項、第274條、第276條第1項、第280條本文分別定
    有明文。又按民法第276條第1項規定旨在避免當事人間循環
    求償，簡化其法律關係，故於債權人向連帶債務人中一人表
    示免除該債務人之全部債務時，固有上開規定之適用；惟於
    債權人與連帶債務人中之一人和解，同意該債務人為部分給
    付時，如和解金額低於該債務人「應分擔額」（民法第280
    條），為避免其他債務人為清償後，向和解債務人求償之金
    額高於和解金額，就其差額部分，應認其他債務人亦同免其
    責任；反之，如和解金額多於該和解債務人之「應分擔額」
    ，因不生上述求償問題，該項和解自僅具相對效力，而無民
    法第276條第1項之適用（最高法院98年度台上字第759號判
    決意旨參照）。查被告丁○○因與乙○○共同侵害原告之配偶權
    ，應與乙○○連帶對原告負侵權行為損害賠償責任，而原告就
    此部分侵權行為本得請求給付之非財產上損害賠償之慰撫金
    為22萬元，已如前述，依民法第280條本文規定，被告丁○○
    與乙○○之內部分擔額即應為各11萬元，而原告於本件訴訟中
    已私下與乙○○達成和解，由乙○○賠償原告14萬元，有和解書
    在卷可憑（見訴字卷第153至154頁），則原告與乙○○之和解
    金額（即14萬元）已逾乙○○之應分擔額（即11萬元），揆諸
    前揭說明，因原告就乙○○應分擔之部分，並無作何免除，對
    被告丁○○而言，僅生相對之效力而無民法第276條第1項規定
    之適用，惟原告自承乙○○已實際給付7萬元和解金（詳見訴
    字卷第164頁），則依民法第274條規定，此部分清償之金額
    應予扣除，是原告仍得請求被告丁○○給付之賠償金應為15萬
    元（計算式：22萬元－7萬元＝15萬元），逾此範圍之請求，
    即屬無據。
  ㈢另按給付無確定期限者，債務人於債權人得請求給付時，經
    其催告而未為給付，自受催告時起，負遲延責任，其經債權
    人起訴而送達訴狀，或依督促程序送達支付命令，或為其他
    相類之行為者，與催告有同一之效力；遲延之債務，以支付
    金錢為標的者，債權人得請求依法定利率計算之遲延利息；
    應付利息之債務，其利率未經約定，亦無法律可據者，週年
    利率為百分之五，民法第229條第2項、第233條第1項前段、
    第203條分別定有明文。本件原告對被告之損害賠償債權，
    核屬無確定期限之給付，既經原告起訴而送達訴狀，被告迄
    未給付，當應負遲延責任。是原告就被告丁○○、丙○○上開應
    給付部分，併請求各自起訴狀繕本送達翌日即111年3月8日
    、同年2月24日（見店司補字卷59、61頁）起，均至清償日
    止，按週年利率5％計算之法定遲延利息，核無不合，應予准
    許。　
五、綜上所述，原告依民法第184條第1項前段、第185條第1項前
    段、第195條第3項準用第1項規定，請求：㈠被告連帶給付
　　10萬元，及被告丁○○自111年3月8日起、被告丙○○自111年2
    月24日起，均至清償日止，按週年利率5％計算之利息；㈡被
    告丁○○給付15萬元，及自111年3月8日起至清償日止，按週
    年利率5％計算之利息，為有理由，應予准許。逾此範圍之請
    求，為無理由，應予駁回。
六、本件原告勝訴部分，所命給付之金額未逾50萬元，依民事訴
    訟法第389條第1項第5款規定，應依職權宣告假執行；又法
    院應依職權宣告假執行者，本毋庸原告為聲請，若原告仍聲
    請願供擔保宣告假執行者，該聲請僅具督促法院職權發動之
    效力，爰不另為供擔保之諭知；並依同法第392條第2項規定
    ，依被告丁○○聲請及職權宣告被告丁○○、丙○○如預供擔保，
    得免為假執行。至本件原告敗訴部分，其所為假執行之聲請
    ，因訴之駁回而失所依據，併駁回之。
七、本件事證已臻明確，兩造其餘攻擊防禦方法及所提證據資料
    ，核與判決之結果不生影響，爰不一一論列，併此敘明。
八、訴訟費用負擔之依據：民事訴訟法第79條、第85條第2項。
中　　華　　民　　國　　111 　年　　8 　　月　　9 　　日
                  民事第七庭  法　官　黃珮如 
以上正本係照原本作成。
如對本判決上訴，須於判決送達後20日內向本院提出上訴狀。如
委任律師提起上訴者，應一併繳納上訴審裁判費。　
中　　華　　民　　國　　111 　年　　8 　　月　　9 　　日
                              書記官  張惠晴